【裁判字號】    96,破抗,88
【裁判日期】    970204
【裁判案由】    宣告破產
【裁判全文】
臺灣高等法院民事裁定                  96年度破抗字第88號
再抗告人  甲○○
代 理 人  陳水聰律師
上列再抗告人聲請破產宣告事件，對於中華民國96年12月25日本
院所為裁定，提起再抗告，茲裁定如下：
    主  文
再抗告駁回。
再抗告訴訟費用由再抗告人負擔。
    理  由
一、按「對於抗告法院之裁定再為抗告，僅得以其適用法規顯有
    錯誤為理由，並經原法院之許可者為限。前項許可，以原裁
    定所涉及之法律見解具有原則上之重要性者為限。且第436
    條之3第3項、第4項之規定，於第4項之抗告準用之」，此為
    民事訴訟法第486條第4項、第5項、第6項所明定。
二、經查，再抗告人對本院民國96年12月25日所為96年度破抗字
    第88號裁定（下稱原裁定）提起再抗告，但觀諸再抗告人所
    提再抗告理由略以：
    (一)關於聲請法院為破產宣告之相關規定有：破產法第1條、
      同法第57條及最高法院86年度台抗字第479號、95年度台
      抗字第673號、96年度台抗字第427號、95年度台抗字第
      751號、96年度台抗字第208號及96年度台抗字第581號裁
      定，上開規定及裁定要旨均以債務人不能清償債務為破產
      宣告之要件。而本件再抗告人因投資經營生意失敗，才會
      積欠債務，並非蓄意奢侈揮霍，因身無特別專長，致無法
      覓得穩定工作，迄今失業而無收入，而所積欠之債務，均
      為年息近20%之高利貸，累積至今，每月利息將近新台幣
      （下同）7萬元，依前揭破產法之規定及學者學說、實務
      見解，再抗告人之負債總額已超過總資產甚多，已符合宣
      告破產之要件，有宣告破產之必要。原裁定駁回再抗告人
      宣告破產之聲請，明顯錯誤見解。
    (二)又再抗告人倘有豐厚之財產，何必聲請宣告破產？再抗告
      人所有之財產，扣除別除權部分後，為普通財產者價值約
      52萬2,000餘元，亦屬不少，而得構成破產財團以支付破
      產程序所生之費用及分配債務。破產制度係兼為保護債務
      人及債權人雙方之權益，並非獨偏一方。難道再抗告人不
      破產，債權人還可能再受償嗎？原裁定顯有適用破產法第
      1 條及57條，以及前開最高法院見解錯誤之情事，明顯違
      背法令云云。惟查：
      1.原裁定已詳細記載再抗告人之財產除不動產，股利、營
        利所得外，再抗告人陳報其現有財產目錄僅有現金8萬
        5,000元。且再抗告人積欠各債權人銀行之債務已累積
        高達約400餘萬元。而不動產部分，縱如再抗告人所陳
        約值280萬元，惟業經台灣土地銀行股份有限公司設定
        最高限額273萬元之抵押權，且依債權人台灣土地銀行
        股份有限公司（下稱土地銀行）陳報，關於土地銀行之
        債權金額，其中本金部分合計為236萬2,734元，且尚有
        上開利息、違約金，而再抗告人亦陳報土地銀行之債權
        金額高達284萬0,625元（見一審卷第21、22頁之債權人
        清冊），是再抗告人雖有不動產，惟待別除權之債權人
        行使權利後，實質上已無剩餘，縱依再抗告人所陳尚有
        組成破產財團之財產現金8萬5,000元，惟本件如宣告破
        產，仍明顯已不足以支付破產財團之管理、變價及分配
        所生之費用，及因破產債權人共同利益所需審判上之費
        用，暨破產管理人之報酬等財團費用，且將使破產財團
        財產更形減少，徒使債權人因此而不可能受有分配，即
        與前述破產制度之目的有違。
      2.又依再抗告人所提出之再抗告理由與其提出之抗告理由
        大致相同。又再抗告人於96年10月4日本院所提出之抗
        告狀記載：「…而債務人所有之財產，扣除具有別除權
        存在之部分，而為普通財產者乃有價值約93萬5,000餘
        元左右（總財產2,885,000元－抵押債務1,950,000元＝
        935,000元）…」等情（見本院卷第15頁之書狀）；而
        再抗告人於97年1月23日所提出之再抗告狀記載：「…
        而債務人所有之財產，扣除具有別除權存在之部分，而
        為普通財產者乃有價值約52萬2,000餘元左右（總財產
        2,885,000元－抵押債務2,362,000元＝522,266元）…
        」等情（見外放之再抗告狀）。由上可知，於96年10
        月4日提出抗告狀至97年1月23日提出再抗告狀，期間僅
        3個多月，其資產竟短少41萬2,734元（計算式為：93萬
        5,000元－52萬2,266元＝41萬2,734元）。依此計算，
        本件如宣告破產，待組成破產財團，須通知債權人召開
        債權人會議，則有郵費之支出，及其他雜費之支出，亦
        有破產管理人之報酬，已明顯不足以支付破產財團之管
        理、變價及分配所生之費用，及因破產債權人共同利益
        所需審判上之費用。本院係以再抗告人之資產與負債之
        差額，及本件如宣告破產，已明顯已不足以支付破產財
        團之管理、變價及分配所生之費用、破產債權人共同利
        益所需審判上之費用、破產管理人之報酬，顯與破產制
        度之目的即在使全體債權人獲得平等滿足，則決定聲請
        人是否有宣告破產實益之關鍵即在於本件全體債權人之
        債權是否得藉聲請宣告破產而獲得公平的滿足。是本院
        裁定駁回再抗告人聲請破產宣告之抗告，適用法規並無
        錯誤之處。再抗告人主張本院原裁定明顯違背法令，容
        有誤會。
    (三)綜上，再抗告人並未指摘本院原裁定有何適用法規顯有錯
      誤之處，或法律上見解具有原則上之重要性，其再為抗告
      ，不應許可。則依前開說明，本件再抗告即於法不合，應
      予駁回。
三、本件再抗告為不合法，爰裁定如主文。
中    華    民    國    97    年    2     月    4     日
                  民事第七庭
                      審判長法  官  鄭三源
                            法  官  周美月
                            法  官  王聖惠
正本係照原本作成。
如不服本裁定，應於收受送達後10日內向本院提出抗告狀，並應
繳納抗告費新台幣１千元。
中    華    民    國    97    年    2     月    5     日
                            書記官  陳樂觀


司法院資訊處製作；財團法人民間司法改革基金會備份。
